臺灣嘉義地方法院交通事件裁定　　　　　　　　　　九十三年度交聲字第一九二號
　　原處分機關　高雄市政府交通局交通事件裁決處
　　異　議　人　甲○○
　　即受處分人
右列異議人因違反道路交通管理處罰條例案件，對於高雄市政府交通局交通事件裁決
處九十三年八月二十四日高市府交裁字第32-143314號所為之處分聲明異議，本院裁
定如左：
    主  文
原處分撤銷。
甲○○不罰。
    理  由
一、異議意旨略以：異議人甲○○遭高雄市政府交通局交通事件裁決處，以其前於民
    國八十七年十月十六日下午四時許，飲酒過量復無駕駛執照騎駛車號ＹＶＣ─二
    三五號機車，途經高雄市○鎮區○○路時遭警攔檢舉發，適用道路交通管理處罰
    條例第二十一條第一項第一款及第三十五條第一項第一款規定，裁決處異議人罰
    鍰新臺幣一萬九千二百元。然異議人與系爭違規機車車主完全不認識，不可能騎
    駛該機車，且其戶籍同實際住居所，從來即祇在嘉義縣布袋鎮，不可能遠在高雄
    地區騎駛該機車違規。再者，本件舉發違反道路交通管理事件通知單（下稱舉發
    違規通知單）上無任何駕駛人之身分證字號，復未簽名收受，何以確認駕駛人之
    身分？況且，該舉發違規通知單所記載駕駛人之出生年月日亦與其出生日期迥異
    ，上開瑕疵實讓人高度懷疑舉發之正確性，異議人受此冤枉，深感憤怒、無奈，
    請求撤銷原處分，還其清白，以平民怨等情。
二、按法院受理交通事件，準用刑事訴訟法之規定，道路交通管理處罰條例第八十九
    條前段定有明文。又認定犯罪事實應憑證據，如未能發現相當證據，或證據不足
    以證明，自不能以推測或擬制之方法，以為裁判基礎；且認定犯罪事實所憑之證
    據，其為訴訟上之證明，須於通常一般之人均不致有所懷疑，而得確信其為真實
    之程度者，始得據為有罪之認定，倘其證明尚未達到此一程度，而有合理之懷疑
    存在，致無從得有罪之確信時，即應為諭知無罪之判決（最高法院四十年台上字
    第八六號、七十六年台上字第四九八六號判例參照）。換言之，法院審理違反道
    路交通管理處罰條例聲明異議事件，當踐行調查證據程序後為事實認定時，如就
    原處分機關所認定之行為人違規事實仍存有合理懷疑，而無法確信行為人確有該
    當於道路交通管理處罰條例各該處罰條文之構成要件事實時，不能遽以推測或擬
    制之方法，作為裁判基礎，而應依訴訟上之待證事實「倘有懷疑，則從被告之利
    益作解釋」之證據法則，作對受處分人有利之認定。
三、經查：
 (一) 細繹本件高雄市政府警察局高市警刑字 (87)第143314號舉發違規通知單經舉發
    員警乙○○註記「拒簽駕車離去」、「經通知到案日期、時間、地點」等字句，
    復參酌原處分機關高雄市政府交通局（交通事件裁決處）輾轉函請舉發員警乙○○查覆舉發當時過程略為：違規人於八十七年十月十六日下午四時許，騎駛車號
    ＹＶＣ─二三五號機車，途經高雄市○鎮區○○路時，因該車明顯有不正常行駛
    之情形，經示意停車受檢，發現其臉部通紅並聞到濃厚酒味，經施以吐氣酒精度
    測試單位含量數值高達每公升○．八八毫克，依法予以舉發等情（見審卷第十頁
    屏東縣警察局潮州分局九十三年十月十四日﹙九十三﹚潮警交字第0930017901號
    覆高雄市政府交通局函），足見本件乃當場舉發之交通違規事件。茲實際違規駕
    駛人既遭警攔檢，則舉發員警理應查證其真實身分後填載相關個人身分資料，俾
    作為日後處分之依據。惟觀諸系爭舉發違規通知單上所填載之「甲○○」者，其
身分證統一編號不唯付之闕如，所填載之出生日期「六十二年十月二十日」，竟
    亦與異議人真實出生日期「六十年十二月二十七日」歧異，則異議人是否確為本
    件交通違規之實際駕駛人，不禁啟人疑竇。
 (二) 就此疑義，經傳喚證人即舉發員警乙○○釐清，證人乙○○證稱略為：本件交通
    違規因時隔久遠，伊已無印象，依伊舉發交通違規之經驗，一般情形倘駕駛人未
    提示身分證件，應係由駕駛人口述身分資料，舉發違規通知單上所記載駕駛人之
    出生日期，應是違規駕駛人自述的；另由伊在該舉發違規通知單上註記拒簽駕車
    離去字句以觀，應是罰單尚未填載完畢駕駛人即逕行離去，身分證統一編號雖未
    填載，但因有扣行車執照，車主會去監理機關領回行車執照，倘駕駛人另有其人
    ，車主就會告知；本件之違規駕駛人是否為在庭之異議人，伊並無印象等情（見
    審卷第二二頁至第二四頁）。其次，本件違規車輛ＹＶＣ─二三五號機車車主為
    丙○○，經原處分機關檢送代保管之該機車行車執照一張供參（按車主丙○○迄
    今猶未到案領回）。本件為當場舉發之交通違規事件，舉發違規通知單上所填載
    之駕駛人，並未提示確切之身分證件，祇係自述身分資料，謂其人為甲○○、出
    生日期為六十二年十月二十日云云，復未簽收舉發通知單即逕行離去。事後，系
    爭違規機車車主丙○○，復未因其所有之該機車行車執照被扣代保管而出面領回
    ，並陳明機車是否借供他人使用因而違規。又丙○○經本院合法傳喚，置之不理
    ，無正當理由拒不到庭，畏事心理可見一斑，在在無足遽予認定該遭攔檢舉發之
    實際違規駕駛人即本件異議人。再者，本件實際違規駕駛人自述名喚甲○○，然
    陳報之出生日期，卻與本件異議人真實之出生日期不符，設若異議人即該實際駕
    駛人，其於遭舉發當時既已自道姓名而揭露身分，則於陳報出生日期時，應無刻
    意矯稱之必要，蓋此舉顯仍無法避免其仍將會被認定為違規駕駛人之故，是以本
    件實際之違規駕駛者，應不能排除另有其人。
 (三) 異議人接獲本件裁罰處分後申訴，抗辯伊非舉發通知單所指之實際違規駕駛人，
    謂伊與違規機車暨車主並無任何關聯，舉發違規通知單上非但無伊簽收之署押，
    所指違規駕駛人復未填載其身分證統一編號，而經填載於上之出生日期亦係謬誤
    等語。原處分機關查證後，僅依前揭屏東縣警察局潮州分局﹙九十三﹚潮警交字
    第0930017901號函所稱：依法予以舉發應無不當之情，未予採信，猶維持原處分
    。惟上開屏東縣警察局潮州分局函文查覆之客觀違規情事雖堪採信，核與證人乙○○之證言吻合，然就實際違規駕駛人是否即為本件異議人一節，綜據參照，則
    明顯不足為憑，其作為認定異議人確有本件違規行為事實之證明，要嫌薄弱，洵
    難認定異議人即本件違規之實際駕駛人。
四、按交通法庭認為聲明異議有理由或聲明異議雖無理由而原處分不當或違法者，應
    以裁定將原處分經聲明異議部分撤銷，並自為裁定，道路交通案件處理辦法第二
    十條前段定有明文。本件交通違規事件，關於異議人是否確為本件違規之實際駕
    駛人，揆諸前揭說明，尚無法達通常一般之人均不致有所懷疑而得確信為真實之
    程度，原處分機關遽以對之裁罰，容嫌速斷，尚有違誤。異議人聲明異議，請求
    撤銷本件裁決處分，為有理由，自應撤銷原處分，並諭知異議人不罰。
據上論斷，應依道路交通管理處罰條例第八十七條第二項，道路交通案件處理辦法第
二十條前段，裁定如主文。
中      華      民      國      九十三    年     十二     月    三十    日
                              臺灣嘉義地方法院交通法庭
                                  法  官  蔡  憲  德
右正本證明與原本無異。
如不服本裁定，應於裁定送達後五日內向本院提出抗告狀（應附繕本）。
中      華      民      國      九十三    年     十二     月    三十    日
                                  書記官  林  秀  敏
